最高法院刑事判決　　　　　　　　　　 111年度台上字第28號
上　訴　人　臺灣高等檢察署臺南檢察分署檢察官蔡麗宜
被　　　告　江嘉雲


選任辯護人　洪茂松律師
上列上訴人因被告違反廢棄物清理法案件，不服臺灣高等法院臺
南分院中華民國110年8月20日第二審判決（109年度上訴字第148
3號；起訴案號：臺灣嘉義地方檢察署106年度偵續字第93號），
提起上訴，本院判決如下：
    主  文
上訴駁回。
    理  由
一、按刑事訴訟法第377 條規定，上訴於第三審法院，非以判決
    違背法令為理由，不得為之。是提起第三審上訴，應以原判
    決違背法令為理由，係屬法定要件。如果上訴理由書狀並未
    依據卷內訴訟資料，具體指摘原判決不適用何種法則或如何
    適用不當，或所指摘原判決違法情事，顯與法律規定得為第
    三審上訴理由之違法情形，不相適合時，均應認其上訴為違
    背法律上之程式，予以駁回。至於原判決究竟有無違法，與
    上訴是否以違法為理由，係屬二事。
二、本件經原審審理結果，認定被告江嘉雲有如其事實欄（下稱
    事實欄）所載犯行，因而撤銷第一審科刑之判決，改判仍論
    處被告犯民國106年1月18日修正公布、同年月20日施行前（
    下稱修正前）廢棄物清理法第46條第4 款之非法清理廢棄物
    罪刑（適用刑法第59條規定，酌減其刑），並宣告緩刑2 年
    ，以及諭知相關沒收（追徵）。原判決就採證、認事及量刑
    ，已詳敘其憑以認定的理由，且其所為論斷，亦俱有卷存證
    據資料可資覆按，從形式上觀察，並無足以影響其判決結果
    之違背法令情事。
三、檢察官上訴意旨略以：
  ㈠被告係「巨越工程行」之負責人，僅領有乙級廢棄物「清除
    」（不包括「處理」）許可證，因貪圖方張金鳳（違反廢棄
    物清理犯行，經原審法院另案判處罪刑）允諾之新臺幣（下
    同）30萬5 千元之報酬，受方張金鳳委託，自105年7、8 月
    間起至同年11月間止，雇用不知情之工人，運載混雜有塊狀
    瀝青、鐵條、矽酸鈣板、道路貓眼石、塑膠水管、飼料袋、
    木塊、磚塊、地磚及磁磚混凝土塊等營建事業廢棄物之土石
    ，傾倒於方張金鳳向告訴人張嘉雄所承租、告訴人張羽忻、
    張哲賓所有之土地（下稱本件土地），而從事廢棄物之處理
    。則被告應與方張金鳳具有犯意之聯絡及行為之分擔，為共
    同正犯。原判決理由並未說明被告與方張金鳳係共同正犯，
    主文亦未記載「共同」，有適用法則不當之違誤。
  ㈡被告傾倒廢棄物長達3、4個月，面積合計754 平方公尺，嚴
    重影響環境衛生、生態及國民健康。可見被告犯罪之原因並
    無何特殊性，在客觀上實不足以引起一般之同情，不符刑法
    第59條酌減其刑之規定。原判決逕予酌減其刑，有適用法則
    不當及理由不備之違誤。
四、本院查：
  ㈠證據的取捨、證據的證明力及事實的認定，都屬事實審法院
    裁量、判斷之職權；如其此項裁量、判斷，並不違反客觀存
    在的經驗法則或論理法則，即無違法可指，觀諸刑事訴訟法
    第155條第1項規定甚明。且既已於判決內論敘其何以作此判
    斷的心證理由者，即不得單憑主觀，任意指摘其為違誤，而
    據為提起第三審上訴的合法理由。
    原判決認定：方張金鳳明知未得主管機關許可，不得「提供
    土地堆置」廢棄物，於105年7月間以30萬5 千元之代價，「
    委託」被告填平其向張嘉雄所承租之本件土地，被告明知其
    僅領有乙級廢棄物「清除」（不包括「處理」）許可證，竟
    基於非法「處理」廢棄物之犯意，雇用不知情之工人，將上
    開營建廢棄物傾倒在本件土地，而從事廢棄物之「處理」等
    情。亦即原判決係認定方張金鳳單純「委託」被告「填平」
    本件土地，而未認定被告與方張金鳳就被告非法清理廢棄物
    有犯意聯絡。是方張金鳳及被告係各基於上開犯意，分別有
    非法提供土地堆置廢棄物、處理廢棄物犯行，且方張金鳳並
    非必然知悉被告未領有廢棄物「處理」許可證，而與被告有
    犯意聯絡，合於事理。原判決未對被告所犯與方張金鳳論以
    共同正犯，自有所本，難認有檢察官上訴意旨所指適用法則
    不當之違誤可言。
  ㈡刑法第59條所謂「犯罪之情狀」顯可憫恕，與刑法第57條所
    稱之審酌「一切情狀」，二者意義雖有不同，惟於裁判上酌
    量減輕其刑時，本應就犯罪一切情狀予以全盤考量，審酌其
    犯罪有無可憫恕之事由，以為判斷。故適用刑法第59條酌量
    減輕其刑時，並不排除刑法第57條所列舉10款事由之審酌。
    倘法院就犯罪一切情狀全盤考量，並敘明被告犯罪之情狀顯
    可憫恕，認科以法定最低度刑仍嫌過重者，即得適用上揭規
    定酌量減輕其刑，除非其裁量權之行使有濫用或顯然不當之
    情形，否則即不得任意指為違法。
    原判決敘明：被告並無違反廢棄物清理法之前科紀錄，係受
    方張金鳳委託處理廢棄物，犯後已知悔悟，且被告與方張金
    鳳已於108 年6月1日前將所回填之營建事業廢棄物移除完畢
    ，因認被告所犯情節，倘科以所犯廢棄物清理法第46條之最
    低法定本刑有期徒刑1 年，仍有情輕法重，而顯可憫恕之情
    形，乃適用刑法第59條規定酌量減輕其刑等旨。依上開說明
    ，既未違反法律之規定，亦無濫用量刑裁量權之情形，自不
    得任意指為違法，尚無檢察官上訴意旨所指適用法則不當及
    理由不備之違誤。
五、綜上，檢察官上訴意旨，係就原審採證認事及量刑職權之適
    法行使，漫事爭論，而未具體指摘原判決所為論敘說明有何
    違背法令之情形與法律規定得為第三審上訴理由之違法情形
    不相適合，揆之首揭說明，應認本件上訴為違背法律上之程
    式，予以駁回。
據上論結，應依刑事訴訟法第395條前段，判決如主文。
中    華    民    國    111    年     1    月   20    日
                  刑事第七庭審判長法  官  李  錦  樑  
                                  法  官  蔡  彩  貞  
                                  法  官  吳  淑  惠  
                                  法  官  錢  建  榮  
                                  法  官  林  孟  宜  
本件正本證明與原本無異
                                  書記官
中    華    民    國   111    年    1     月    25    日